【裁判字號】    95,台上,5981
【裁判日期】    951031
【裁判案由】    強盜
【裁判全文】
最高法院刑事判決            九十五年度台上字第五九八一號
上  訴  人  甲○○
選任辯護人  林士祺律師（財團法人法律扶助基金會）
上列上訴人因強盜案件，不服台灣高等法院中華民國九十五年七
月二十五日第二審判決（九十五年度上訴字第一七四九號，起訴
案號：台灣桃園地方法院檢察署九十四年度偵字第一五六四二號
），提起上訴，本院判決如下：
    主  文
上訴駁回。
    理  由
按刑事訴訟法第三百七十七條規定，上訴於第三審法院，非以判
決違背法令為理由，不得為之。是提起第三審上訴，應以原判決
違背法令為理由，係屬法定要件。如果上訴理由狀並未依據卷內
訴訟資料，具體指摘原判決不適用何種法則或如何適用不當，或
所指摘原判決違法情事，顯與法律規定得為第三審上訴理由之違
法情形，不相適合時，均應認其上訴為違背法律上之程式，予以
駁回。本件上訴人甲○○上訴意旨略稱：（一）上訴人未攜帶兇
器行竊，並無刑法第三百三十條之加重強盜行為。（二）上訴人
係遭乙○○勒住脖子帶下一樓，因無法呼吸，出於自衛才咬傷乙
○○，其並無在樓梯間與乙○○拉扯或推彼下樓之行為。乙○○
指稱彼受上訴人推下樓云云，核與醫院病歷僅載明彼除右肩遭咬
傷外，身體其他部位並無受傷之證據資料不符，原判決對此亦未
加說明，有認定事實不依證據及理由不備之違誤。（三）證人何
克南在原審已自承彼未見及上訴人與乙○○在樓梯間拉扯，係經
乙○○告知等語，是彼之證詞係屬傳聞證據，不得作為證據。又
當時五樓住戶可證明上訴人係遭乙○○勒住脖子帶下一樓，原審
對於該有利上訴人之證據未加調查，亦有應調查之證據未調查，
判決當然違背法令云云。
惟查證據之取捨、證據證明力之判斷，及事實有無之認定，為事
實審法院之職權，茍其取捨、判斷及認定，並不違反經驗法則及
論理法則，即不容任意指為違法而執為第三審適法之上訴理由。
本件原審認定上訴人有原判決所載於夜間徒手爬窗逾越安全設備
侵入桃園縣中壢市○○路何克南之住宅，正著手竊取財物時，適
何克南及其未婚夫乙○○由外返家，上訴人見狀即躲入主臥房廁
所內藏匿，經乙○○發現，隨即進入廁所內抓住上訴人，上訴人
掙脫跑至該住宅之客廳處，乙○○由後方追上，並用右手自後方
勒住上訴人之脖子，詎上訴人為脫免逮捕，竟當場對乙○○施以
強暴行為，接續咬傷乙○○之右上臂近右肩處及將乙○○推下樓
梯間等犯行，係依據上訴人之部分供述，證人乙○○（即告訴人
）、何克南之證詞，及卷附壢新醫院診斷證明書等證據資料，為
綜合之判斷。對於上訴人所辯：其係受乙○○勒住脖子，無法呼
吸，才咬彼一口云云，併指駁其不足採信之理由。且以第一審漏
論上訴人逾越安全設備部分犯行，有所未洽，因而撤銷第一審之
判決，改判論處上訴人於夜間侵入住宅、逾越安全設備竊盜未遂
，因脫免逮捕，當場施以強暴罪刑（累犯），已詳敘其調查證據
之結果及證據取捨並認定事實之理由。所為論斷，均有卷存證據
資料可資覆按，並無採證或認定事實違背經驗法則或論理法則，
或有理由不備、理由矛盾或其他違背法令之情形。再查：（一）
按刑法第三百三十條所定之加重強盜罪，以犯強盜罪（包括刑法
第三百二十九條之準強盜罪）而有刑法第三百二十一條第一項各
款情形之一者，即足當之。原判決對於上訴人如何於夜間侵入住
宅、逾越安全設備竊盜未遂，因脫免逮捕，當場施以強暴等犯行
，已詳予論述其依憑之證據及得心證之理由（見原判決理由一）
，經核與卷證資料並無不符。原判決認定上訴人之所為之準強盜
行為，有刑法第三百二十一條第一款及第二款之加重情形，論處
上訴人該二款之加重強盜罪刑，理由並無矛盾，亦難謂有何適用
法則不當之違背法令情形。上訴意旨指上訴人未攜帶兇器犯之，
不該當加重強盜罪云云，尚有誤會。（二）原判決對於上訴人所
辯其被乙○○勒住脖子，無法呼吸才咬彼一口云云，已詳予指駁
，敘明不足採信之理由（見原判決第三頁倒數第四至十行）。至
於乙○○之受傷情形，卷附壢新醫院病歷固僅載有右肩咬傷一處
，然係依病人主訴而為診斷（見第一審卷第三七頁）；而證人乙
○○於第一審已證稱：彼尚有腳上及手臂瘀青，惟因擔心上訴人
有愛滋病，故僅對醫師提及被咬傷等語（見第一審卷第五二頁第
十一行、第五三頁第十三至十五行），是尚不足以該病歷之記載
即認定乙○○身體其他部位均未受傷。何況準強盜罪所稱施以強
暴者，係指一切有形力即物理力之行使而言，並非以所施強暴手
段，使他人受有傷害為要件。原判決認定上訴人有接續為咬傷及
將乙○○推下樓梯間之強暴行為，並無理由不備或與證據資料不
符之情形。（三）刑事訴訟法第三百七十九條第十款所稱「依本
法應於審判期日調查之證據」，指該證據在客觀上為法院認定事
實及適用法律之基礎者而言。必該證據所能證明者，能推翻原判
決所確認之事實，而得據以為不同之認定者，始足當之。倘係枝
節性問題，或屬被害經過細節，既非待證事實所關重要之點，即
欠缺調查之必要性。查上訴人確有為脫免逮捕而咬傷乙○○之強
暴行為，有如上述，則已該當準強盜行為，原審未再就其接續所
為在樓梯間與乙○○之推拉行為，傳喚五樓住戶為調查，於判決
主旨並不影響；矧上訴人於原審並未聲請傳喚五樓住戶為證，尤
不足以謂原審有查證未盡之違誤。從而，上訴人就強盜部分之上
訴意旨顯非依據卷內訴訟資料指摘原判決有何具體違背法令之情
形，徒憑己見，或就原審採證認事職權之適法行使，及原判決已
明白論斷之事項，任意指摘，或重為事實之爭辯，核與法律規定
得為第三審上訴理由之違法情形，不相適合。上訴人該部分之上
訴為違背法律上之程式，應予以駁回。至上訴人傷害部分，核屬
刑事訴訟法第三百七十六條第一款不得上訴於第三審法院之案件
，縱與上開強盜部分有一行為觸犯二罪名之想像競合關係，為裁
判上一罪，但強盜部分之上訴為不合法，本院應從程序上予以駁
回，而無從為實體上判決，對於傷害部分，亦無從適用審判不可
分原則，為實體上審判，該部分之上訴應併予駁回。
據上論結，應依刑事訴訟法第三百九十五條前段，判決如主文。
中    華    民    國  九十五  年    十    月  三十一  日
                      最高法院刑事第九庭
                          審判長法官  陳  正  庸
                                法官  賴  忠  星
                                法官  王  居  財
                                法官  林  開  任
                                法官  林  立  華
      本件正本證明與原本無異
                                      書  記  官
中    華    民    國  九十五  年   十一   月    八    日
                                                     m


司法院資訊處製作；財團法人民間司法改革基金會備份。
